【裁判字號】    95,簡上,1201
【裁判日期】    951108
【裁判案由】    違反動產擔保交易法
【裁判全文】
臺灣高雄地方法院刑事判決            95年度簡上字第1201號
上  訴  人  臺灣高雄地方法院檢察署檢察官
被      告  乙○○
上列上訴人因被告違反動產擔保交易法案件，不服本院高雄簡易
庭95年度簡字第5220號刑事第一審簡易判決（聲請簡易判決處刑
案號：臺灣高雄地方法院檢察署95年度偵緝字第2175號），提起
上訴，本院管轄之第二審合議庭審理、判決如下：
    主  文
上訴駁回。
乙○○緩刑貳年。
    事  實
一、乙○○於民國90 年4月13日，以附條件買賣分期付款方式，
    向王陳蓮葉所經營之富都機車行（址設高雄市三民區○○○
    路225 號）購買車牌號碼LEJ-189 號重型機車1 輛（下稱A
    車），分期付款總額為新台幣（下同）34,200元，雙方約定
    自90年5 月15日起，繳納頭期款3000元，其餘分9 期（至3
    期每期繳納4500元、4 至6 期每期繳納3600元、7 至9 期每
    期繳納2300元）攤還本息，每月15日繳納清償，並將A 車辦
    理動產抵押予富都機車行，A 車存放地點則為高雄市○○區
    ○○路58巷7 號7 樓乙○○住所，乙○○為動產擔保交易之
    債務人，富都機車行則為動產擔保交易之債權人，而在價金
    未付清之前，乙○○僅得依約占有使用A 車，不得任意遷移
    A 車或為其他處分。詎乙○○在取得Ａ車後，僅支付頭期款
    ，即拒不付款，並意圖為自己不法之利益，於91年9 月間某
    日將A 車以10,000元之代價售予不詳成年人，致富都機車行
    公司追索無著受有損害，後經富都機車行派員前往查訪，始
    悉上情。
二、案經高雄市政府警察局楠梓分局報告台灣高雄地方法院檢察
    署檢察官聲請簡易判決處刑。
    理  由
壹、證據能力方面
一、按被告以外之人於審判外之陳述，雖不符前四條之規定，而
    經當事人於審判程序同意作為證據，法院審酌該言詞陳述或
    書面陳述作成時之情況，認為適當者，亦得為證據。當事人
    、代理人或辯護人於法院調查證據時，知有第159 條第1 項
    不得為證據之情形，而未於言詞辯論終結前聲明異議，視為
    有前項之同意，刑事訴訟法第159條之5定有明文。
二、本件被告、檢察官均對本院所提示告訴代理人志盛於警詢之
    指述、附條件買賣契約書等證據，在本院審判程序表示同意
    作為本案證據（見本院卷第25頁），是本院審酌該言詞陳述
    或書面陳述作成時之情況，認為適當，自得採為證據，先行
    敘明。
貳、實體方面
一、上開犯罪事實業據被告乙○○於本院審理時坦承不諱，核與
    告訴代理人即富都機車行經理蕭志盛於警詢之指述相符（楠
    梓分局警卷第1 、2 頁），並有附條件買賣契約書（見發查
    字卷第4 至6 頁）在卷足憑。本案事證明確，被告犯行應堪
    認定。
二、核被告所為，係犯動產擔保交易法第38條之罪。又被告行為
    後，如附表所示之相關法律亦均業經變更，並俱於95年7 月
    1 日施行，玆經整體比較結果，裁判時法並未較為有利，從
    而依刑法第2 條第1 項規定，自應適用各該行為時法，亦即
    修正前法至明。另被告行為後，刑法第11條之規定，固亦有
    修正，但僅係將原條文之內容：「本法總則於其他法令有刑
    罰之規定者，亦適用之。但其他法令有特別規定者，不在此
    限」，予以修正增加為「本法總則於其他法律有刑罰或保安
    處分之規定者，亦適用之。但其他法律有特別規定者，不在
    此限」而已，是依修正後刑法第2 條第1 項前段之規定，仍
    適用行為時原修正前刑法第11條前段規定，併此敘明。原審
    以被告犯罪事證明確，因而依刑事訴訟法第449 條第1 項前
    段、第3 項、第454 條第2項 ，動產擔保交易法第38條，刑
    法第2 條第1 項前段、修正前刑法（下同）第11條、第41條
    第1 項前段，罰金罰鍰提高標準條例第1 條前段、修正前罰
    金罰鍰提高標準條例第2 條，並審酌被告於支付頭期款後即
    將系爭車輛出賣，致被害機車行無從求償，本不宜寬恕，然
    念其係因經濟一時困窘而失慮觸犯本案，積欠告訴人約新臺
    幣3 萬元許，及其犯罪所生之損害尚非鉅大等一切情狀，量
    處有期徒刑2 月，並依修正前刑法第41條第1 項規定諭知易
    科罰金之折算標準，認事用法核無違誤，所處之刑亦屬適當
    。而檢察官上訴意旨未指摘原判決有何不當，其請求撤銷改
    判，核非可採，其上訴為無理由，應予駁回。另查：被告前
    於民國79年間，因詐欺案，經法院判處有期徒刑2 年確定，
    於81年4 月2 日執行完畢，其前因故意犯罪受有期徒刑以上
    刑之宣告執行完畢，5 年以內未曾因故意犯罪受有期徒刑以
    上刑之宣告，有臺灣高等法院被告前案紀錄表可稽，其經此
    偵、審教訓後，應知所警惕，信無再犯之虞，且被告已與告
    訴人富都機車行成立和解，有和解書可按（見偵緝字卷第39
    頁），告訴人並具狀表示原諒被告，請給予被告緩刑等語（
    見本院簡上字卷第4 頁），且蒞庭公訴人亦當庭表示給予被
    告緩刑等語（見本院簡上字卷第28頁）；再刑罰固屬國家對
    於犯罪之人，以剝奪法益之手段，所加之公法之制裁，惟其
    積極目的，則在預防犯人之再犯，故對於惡性未深，天良未
    泯者，若因偶然觸法，即置諸刑獄自非刑罰之目的，是本院
    斟酌再三，認所宣告之刑以暫不執行為適當，併依修正刑法
    第74條第1 項第2 款之規定宣告緩刑2 年，以啟自新。又被
    告行為後，刑法第74條有關緩刑之規定，固亦經修正，惟在
    刑法施行後，緩刑之宣告，應適用新法第74條之規定（最高
    法院95年刑事庭第8 次會議決議）， 併予明。
據上論斷，應依刑事訴訟法第455條之1第 1項、第3項、第368條
，刑法第74條第1項第2款，判決如主文。
本案經檢察官甲○○到庭執行職務。
中    華    民    國    95    年    11    月    8     日
                  刑事第三庭  審判長法  官  田平安
                                    法  官  錢衍蓁
                                    法  官  郭瓊徽
以上正本證明與原本無異。
不得上訴。
中    華    民    國    95    年    11    月    9     日
                                    書記官  陳瓊芳
附錄
動產擔保交易法第38條
 動產擔保交易之債務人，意圖不法之利益，將標的物遷移、出賣
 、出質、移轉、抵押或為其他處分，致生損害於債權人者，處3
 年以下有期徒刑、拘役或科或併科6000元以下之罰金。
┌───────────────────────────────────────────────┐
│附表：                                                                                        │
├──────┬─────────────┬─────────────┬───────┬────┤
│相關變更條文│行為時法（下稱舊法）之內容│裁判時法（下稱新法）之內容│比  較  理  由│備    註│
├──────┼─────────────┼─────────────┼───────┼────┤
│刑法第33條第│罰金：（銀元）1 元以上。  │罰金：新臺幣1000元以上…。│罰金刑之下限，│舊法有利│
│5 款：罰金刑│                          │                          │由銀元10元（亦│        │
│下限變更    │                          │                          │經提高）即新臺│        │
│            │                          │                          │幣30元，提高為│        │
│            │                          │                          │新臺幣1000元  │        │
├──────┼─────────────┼─────────────┼───────┼────┤
│【易科罰金折│犯最重本刑為5 年以下有期徒│犯最重本刑為5 年以下有期徒│易科罰金折算標│舊法有利│
│算標準變更】│刑以下之刑之罪，而受6 個月│刑以下之刑之罪，而受6 個月│準由銀元300 元│        │
│修正前刑法第│以下有期徒刑或拘役之宣告…│以下有期徒刑或拘役之宣告者│即新臺幣900 元│        │
│41條第1 項前│得以（銀元，下同）1 元以上│，得以新臺幣1000元、2000元│，提高為以新臺│        │
│段、修正前罰│3 元以下折算1 日，易科罰金│或3000元折算1 日，易科罰金│幣1000元、2000│        │
│金罰鍰提高標│。依刑法第41條易科罰金…就│。                        │元或3000元折算│        │
│準條例第2 條│其原定數額提高為100 倍折算│                          │1日           │        │
│→現行刑法第│1 日；法律所定罰金數額未依│                          │              │        │
│41 條 第1 項│本條例提高倍數，或其處罰法│                          │              │        │
│前段        │條無罰金刑之規定者，亦同。│                          │              │        │
╠═══╤══╪═════════════╧═════════════╧═══════╪════╡
║整體比│舊法│3 年以下有期徒刑、拘役或科或併科銀元6 千元即新臺幣3 萬6 千元以下、銀元│舊法最低│
║      │    │10元即新臺幣30元以上罰金。                                            │度刑較低│
║      ├──┼───────────────────────────────────┤，較為有│
║較結果│新法│動產擔保交易法第38條未修正，然刑法總則修正後罰金刑最低為新台幣1千元。 │利      │
╚═══╧══╧═══════════════════════════════════╧════╛


司法院資訊處製作；財團法人民間司法改革基金會備份。
